臺灣板橋地方法院刑事裁定　　　　　　　　　　　　九十一年度交聲更字第四一號
　　原處分機關　臺北市交通事件裁決所
　　異　議　人
　　即受處分人　甲○○　女　五十四歲（民國三十七年五月十九日生）
右列受處分人因違反道路交通管理處罰條例案件，對於原處分機關九十一年二月二十
七日北市裁三字第駕裁二二－ＡＸＸ○一一五四四號裁決處分，聲明異議，經本院裁
定（九十一年度交聲字第五六九號），受處分人不服，提起抗告，經臺灣高等法院撤
銷原裁定，發回本院（九十一年度交抗字第六九八號），本院更為裁定如左：
    主      文
原處分撤銷。
甲○○汽車駕駛人，駕駛車輛未隨身攜帶駕駛執照，處罰鍰新臺幣陸佰元；被舉發轉
彎車不讓直行車先行部分，不罰。
    理      由
一、按汽車駕駛執照為駕駛汽車之許可憑證，汽車駕駛人應隨車攜帶之，此觀諸道路
    交通安全規則第五十條第一項前段、第八十九條第一項第二款等規定即明，此為
    汽車駕駛人應履行之義務；又汽車駕駛人駕駛車輛未隨身攜帶駕駛執照者，處新
    臺幣（下同）三百元以上六百元以下罰鍰，道路交通管理處罰條例第二十五條第
    三款亦定有明文。
二、本件原處分意旨略以：受處分人即異議人甲○○於民國九十年十二月三十一日下
    午二時三十分許，未隨身攜帶駕駛執照，猶駕駛車牌號碼ＧＢ－五五五八號自用
    小客車沿臺北市○○街○段九巷由東往西方向駛入南昌街一段九巷與南昌街一段
    交岔路口欲左轉彎繼續沿南昌街一段由北往南方向行駛時，未讓劉國賢所騎乘沿
    南昌街一段由南往北方向直行之車牌號碼ＢＧＫ－六○五號重型機車先行，致兩
    車於前開交岔路口發生碰撞，經警掣單舉發，乃依道路交通管理處罰條例第二十
    五條第三款及第四十八條第六款等規定，合併裁處異議人罰鍰一千二百元，且依
    同條例第六十三條第一項規定，記違規點數一點云云。異議人對於其駕車未隨身
    攜帶駕駛執照之違規部分並不爭執，惟辯稱：伊當時駕駛前開車輛已駛抵臺北市
    ○○街○段九巷與南昌街一段交岔路口中線處，正預備左轉時，係劉國賢騎乘車
    牌號碼ＢＧＫ－六○五號重型機車逆向疾駛而至，並撞擊伊駕駛之車輛，伊無從
    注意及閃避，應無何過咎等語。
三、異議人即受處分人甲○○於右揭時、地駕駛車輛未隨身攜帶駕駛執照之事實，為
    異議人所不爭，且據卷內道路交通事故調查報告表註記明確，應堪認定。至於異
    議人與案外人劉國賢於右揭時、地駕車發生碰撞後之情形，乃車牌號碼ＧＢ－五
    五五八號自用小客車由東朝西方向橫亙在臺北市○○街○段九巷與南昌街一段交
    岔路口中心處，且其車頭已部分駛入南昌街由北往南方向車道，車牌號碼ＢＧＫ
    －六○五號重型機車行車方向為沿南昌街一段由南往北方向行駛，然於碰撞後倒
    地之位置，在前開交岔路口範圍內之南昌街由北往南方向車道，車牌號碼ＧＢ－
    五五五八號自用小客車左前葉子板凹損，車牌號碼ＢＧＫ－六○五號重型機車前
    車輪伸入車牌號碼ＧＢ－五五五八號自用小客車前保險桿下方處左傾倒地，現場
    地面無何煞車痕或刮地痕等跡證，臺北市○○街○段九巷與南昌街一段未劃分幹
    、支線，其交岔路口無號誌等情，有事故現場採證相片及道路交通事故調查報告
    表在卷可稽，參合異議人陳述伊駛抵中線時，對向無車子過來，迨伊預備轉彎時
    ，就有機車撞上伊之車輛等語（見本院九十一年度交聲字第五六九號卷宗第三十
    頁），及證人劉國賢結證稱伊未及煞車即撞上異議人所駕駛之車輛等語（見前開
    卷宗第三十一頁），俱徵系爭道路交通事故發生經過情形，應為異議人駕駛前開
    自用小客車沿臺北市○○街○段九巷由東往西方向駛入南昌街一段九巷與南昌街
    一段交岔路口，並於駛抵交岔路口中心處開始左轉時，猝遭沿臺北市○○街○段
    由北往南方向車道逆向北駛之車牌號碼ＢＧＫ－六○五號重型機車迎面撞及左前
    葉子板部位無疑；證人劉國賢雖否認逆向行駛，並辯稱係於碰撞倒地後遭繼續行
    駛之車牌號碼ＧＢ－五五五八號自用小客車推移至南昌街一段北往南方向車道，
    惟果有其情，何以前開交岔路口內南昌街一段南往北方向車道地面未見碰撞後遺
    留之落土、碎片或其他跡證，亦無倒地機車被推移之刮地痕﹖是以其否認逆向行
    駛所辯情由，難以置信，未足資為不利於異議人事實認定之論據；復次，車輛駕
    駛人欲橫越交岔路口左轉，固應注意左右來車，但其亦可信賴其他駕駛人遵守道
    路交通安全規則，及交通標誌、標線、號誌等之指示，不逆向行駛，故於駛入交
    岔路口左轉時，往往依照所通過車道情形，將注意力集中於順向行駛之車輛，對
    於非明顯可預見之逆向行駛車輛，較難兼顧注意，矧異議人既已駛抵交岔路口中
    心處開始轉彎時猝遭撞及，依道路交通安全規則第一項第六款後段規定，不無直
    行車應讓轉彎車而未讓之情形存在，準此，異議人既難於兼顧注意逆向行駛之車
    輛，又非應讓直行車先行，自難遽謂其有何違規行為，亦難認有何疏忽可訾，從
    而，臺北市車輛行車事故鑑定委員會及臺北市政府交通局覆議鑑定均認異議人有
    左轉疏忽之結論，為本院所不採，併此指明。
四、綜上，異議人所辯，應可採信，原處分未予詳查，認定異議人有轉彎車未讓直行
    車之行為，且將之與異議人駕駛車輛未隨身攜帶駕駛執照之行為合併處罰，致原
    處分全部無可維持，爰撤銷原處分，依首開法條規定就其駕駛車輛未隨身攜帶駕
    駛執照部分自為裁罰及諭知被舉發轉彎車未讓直行車先行部分不罰如主文所示，
    用期適法。
據上論結，應依道路交通案件處理辦法第二十條前段，裁定如主文。
中      華      民      國    九十一    年     十二     月     十八     日
                                  臺灣板橋地方法院交通法庭
                                      法  官  蔡  新  毅
右正本證明與原本無異。
如不服本裁定應於送達後五日內向本院提出抗告狀。
                                      書記官  謝  麗  秋
中      華      民      國    九十一    年     十二     月     十八     日
